最高法院刑事判決            一○○年度台上字第五二八九號
上 訴 人  高清男  男民國○○年○月○日生
                  身分證統一編號：Ｚ000000000
                  住高雄市○○區○○路3號
上列上訴人因違反公職人員選舉罷免法案件，不服台灣高等法院
高雄分院中華民國一００年七月二十八日第二審判決（一００年
度選上訴字第二九號；起訴案號：台灣高雄地方法院檢察署九十
九年度選偵字第二三號），提起上訴，本院判決如下：
    主  文
上訴駁回。
    理  由
按刑事訴訟法第三百七十七條規定，上訴於第三審法院，非以判
決違背法令為理由，不得為之。是提起第三審上訴，應以原判決
違背法令為理由，係屬法定要件。如果上訴理由書狀並未依據卷
內訴訟資料，具體指摘原判決不適用何種法則或如何適用不當，
或所指摘原判決違法情事，顯與法律規定得為第三審上訴理由之
違法情形，不相適合時，均應認其上訴為違背法律上之程式，予
以駁回。本件上訴人高清男上訴意旨略稱：(一)、上訴人自始至終
堅決否認有參與買票賄選之事，並言明在系爭市議員選舉投票日
前，總共祇有二次前去黃國男（按為鄰長，係第一審共同被告，
已經該審判罪、緩刑確定）住處二次，一次係談土地買賣，一次
純吃筍、閒聊天，此二次交往，為黃國男所坦承，後一次且經同
行之里長蔡登溪（業由檢察官處分不起訴；參與此次里長選舉未
獲當選）證實，足見根本無機會、亦無可能交付金錢給黃國男，
供其向選民買票。縱然黃國男指稱：上訴人係於民國九十九年九
月「十九日淹水（按指凡那比颱風）前」及「下旬」，先後二次
交付新台幣（下同）二萬八千元與一萬二千元，供伊向鄰內之選
民買票，投給參選高雄市（原高雄縣、市合併之大都市）議員之
許福森，伊將此事告知太太黃楊金綢，遭太太罵以不要管這事云
云；參以選民劉美麗在警詢時，所供：係里長蔡登溪先來探詢有
幾票，說以後會請他人拿錢來，指名（投）「福森」，後來確有
一位「喉嚨發音有問題、自稱鄰長」者（按指罹患喉癌之黃國男
）拿錢來買票；黃楊金綢於警詢時，否認黃國男有將受託賄選之
事向伊告知各等情，可見上訴人並未出面買票，黃國男所述不實
，尤以另選民夏雲虎供明收受賄款之時間係在同年、月之三日，
遠早於黃國男所陳時間，益見多所矛盾。詎原審未察，逕採黃國
男所為不利於上訴人之供詞，憑為認定上訴人犯罪之依據，置上
揭各有利於上訴人之其他證人證言於不顧，復不說明其不採有利
上訴人證據之理由，自有判決理由矛盾與不備之違誤。(二)、選民
鄭子祈於偵查中，既以證人身分具結而證稱：黃國男係先去伊家
央請幫忙支持許福森，嗣後再拿錢來買票等語，足見黃國男早已
替許福森拉票輔選。然則原判決卻推斷為黃國男「應無自行出資
，為與其並無特殊交情之許福森買票之可能」，遽認上訴人出資
給黃國男買票，亦嫌理由欠備。(三)、黃國男遭逮捕後，其女黃玉
霜打電話給上訴人，上訴人純出於關心、協助之意，代為探聽案
情及前往侯辦交保，並非基於串謀之不當目的，此由通聯電話多
係黃玉霜主動發話，上訴人主動者少，且時間短之情形，即足證
明，詎原審罔顧該通聯細節，反而認為彼此積極通聯，憑為不利
判決依據，同非適法云云。惟查：證據之取捨、證明力之判斷及
事實之認定，俱屬事實審法院自由裁量判斷之職權，此項職權之
行使，倘不違背客觀存在之經驗法則或論理法則，即無違法可指
，觀諸刑事訴訟法第一百五十五條第一項規定甚明。而供述證據
雖彼此稍異或先後不一，審理事實之法院仍可斟酌調查所得之各
項證據，本於經驗法則、論理法則，作合理之比較，定其取捨，
採用相同基本事實之陳述，非謂其中一有不符，即為全部不可採
信。本件原判決主要係依憑上訴人對於許福森為系爭市議員候選
人，原判決附表一所載黃金葉等二十二人（除何張富美因拒絕受
賄，由檢察官處分不起訴，及後三人經檢察官提起公訴外，餘皆
為緩起訴處分）均屬有投票權人，黃國男、杜永文、鄭陳玉櫻（
後二人亦經第一審認定為上訴人賄選之共同正犯，予以判罪、緩
刑確定）分別以每票五百元之代價，向上揭投票權人賄選約定投
給許福森，嗣經警通知到案，交出賄款之情，悉不爭執之部分自
白；黃國男迭在偵、審中一再堅稱：上訴人與伊熟識，確有二次
各交伊二萬八千元、一萬二千元，囑託伊對於上列諸人賄選，伊
轉託杜永文、鄭陳玉櫻買票；杜永文、鄭陳玉櫻為相同受託買票
，約定投給許福森；黃金葉等二十二人直承賣票要投給許福森各
等語之證言；搜索上揭選民住家之扣押筆錄、指認買票人之相片
資料；杜永文指認黃國男提供買票之門牌、票數紀錄便條紙；里
長服務處、鄰長（黃國男）住家現場照片；市議員候選人許福森
便條紙（十二本）；記載行賄對象住家門牌號碼、票數之數字記
事紙（六張）；許福森競選總部成立大會邀請函、第一次籌備會
議程序表；買票退回贓款；高雄市選舉委員會檢送系爭選舉資料
公函；賣票之黃金葉等人緩起訴處分書；顯示黃玉霜在黃國男遭
警帶走後，頻繁和上訴人分別以住家電話及行動電話通訊之通聯
紀錄；衡諸上訴人直承：經營雜貨店，擔任寺廟副主任委員，和
系爭選區鄰長黃國男相識，支持許福森競選市議員；警員謝博文
供證：奉檢察官命令，至上訴人住處傳喚，因未遇見，經電話通
知返家，當時上訴人原在返家途中，卻讓警方久候不歸各等語，
可見替人拉票，心虛不敢接受調查；黃國男已經三、四年無工作
，祇靠保險金及子女供養過活，當乏自行出資買票賄選之經濟能
力；上訴人在黃國男住家遭搜索，人被帶走查證之初，密切與黃
家人員通聯，甚且同至檢察署候保，卻於查證時，推稱未見過黃
家人員，顯然故為隱瞞真相、撇清關係等情況證據資料，乃認定
上訴人確有如原判決事實欄所載之犯行，因而撤銷第一審關於上
訴人部分之科刑判決，改判仍論處上訴人以共同犯公職人員選舉
罷免法第九十九條第一項之交付賄賂罪刑。對於上訴人僅承認支
持許福森競選市議員，認識黃國男，並在系爭選舉前，二次走訪
黃家乙節，而矢口否認犯罪，所為去黃家是分別為談土地（仲介
）和吃筍閒聊，到檢察署是應里長蔡登溪兒子之邀，關心黃國男
、蔡登溪何以同遭偵訊，自己絕無共同買票賄選云云之辯解，如
何係飾卸之詞，不足採信，亦據卷內查得之證據資料，詳加指駁
、說明。所為之事實認定及得心證理由，俱有各項直接、間接證
據資料在案可稽，自形式上觀察，並未違背客觀存在之經驗法則
或論理法則。上訴意旨置原判決已明白論斷之事項於不顧，就屬
原審採證認事職權之適法行使，任憑主觀妄指為違法，且猶執陳
詞，仍為單純之事實爭議，尤以上訴意旨所稱未被審酌之有利證
據乙節，無非自作主張，客觀上尚難認同，殊非適法之第三審上
訴理由。依上說明，應認其上訴為違背法律上之程式，予以駁回
。
據上論結，應依刑事訴訟法第三百九十五條前段，判決如主文。
中    華    民    國  一○○  年    九    月  二十八  日
                      最高法院刑事第六庭
                          審判長法官  花  滿  堂  
                                法官  洪  昌  宏  
                                法官  徐  昌  錦  
                                法官  王  聰  明  
                                法官  張  清  埤  
本件正本證明與原本無異
                                      書  記  官  
中    華    民    國  一○○  年    九    月  二十九  日
                                                     ｍ